【裁判字號】    89,交上訴,2
【裁判日期】    890209
【裁判案由】    業務過失致死
【裁判全文】
臺灣高等法院高雄分院刑事判決                      八十九年度交上訴字第二號
    上  訴  人  台灣高雄地方法院檢察署檢察官
    上  訴  人
    即  被  告  甲○○
右上訴人因被告業務過失致死案件，不服臺灣高雄地方法院八十八年度交訴字第六七
號中華民國八十八年十二月七日第一審判決（起訴案號：臺灣高雄地方法院檢察署八
十八年度偵字第一００號），提起上訴，本院判決如左：
      主  文
原判決撤銷。
甲○○從事業務之人，因業務上之過失致人於死，處有期徒刑壹年。
    事  實
一、甲○○考領有職業大貨車駕駛執照，係盛得交通有限公司（以下簡稱盛得公司）
    之司機，為從事駕駛業務之人，其於民國（下同）八十八年一月八日十五時四十
    分許，駕駛車牌號碼ＸＧ—○一二號營業大貨車（公訴人誤為聯結車），沿高雄
    市○○路由北往南方向行駛，途經翠華路與新莊仔路交岔路口附近，本應注意汽
    車行駛時，除準備停車或臨時停車外，不得跨越兩條車道行駛，而當時天氣晴朗
    、日間自然光線、道路視距良好、無障礙及其他缺陷，又依其乙識、能力，復無
    不能注意之情事，詎甲○○竟疏未為此注意而貿然跨越翠華路外側快車道及慢車
    道行駛，適有周建宏騎乘車牌號碼ＴＲＵ—三三九號輕型機車，亦沿翠華路由北
    往南方向同向行駛，其機車左側及後側，遭甲○○所駕駛之大貨車追擦撞，周建
    宏因之身體腰腹部以上之部位絞入大貨車右後組輪胎間，並因顱骨遭大貨車輾軋
    ，致顱骨骨折而當場死亡。甲○○於肇事後犯行未被發覺前，主動向前往處理之
    員警坦承肇事並接受裁判。
二、案經高雄市政府警察局左營分局報請臺灣高雄地方法院檢察署檢察官偵查起訴。
    理  由
一、訊據上訴人即被告甲○○對於上揭時、地，與被害人周建宏發生車禍之事實，固
    不否認，惟矢口否認有何過失犯行，辯稱：伊當時正常行駛在翠華路外側快車道
    ，後來聽到「砰」一聲，伊本不知係伊的車子撞擊的聲音，是後來伊經由照後鏡
    ，才發現周建宏兩條腿夾在車輪中，伊就趕快停車查看，伊完全是因為周建宏死
    在伊車子的輪下，才會認為自己有過失云云。經查：
    (一)被害人周建宏於前揭時、地駕駛機車遭被告駕駛大貨車追擦撞倒地，致身體
        腰腹部以上之部位絞入大貨車右後組輪胎間，因顱骨遭大貨車輾軋骨折而當
        場死亡之事實，業經被告供認不諱，並有道路交通事故調查報告表影本一紙
        、相片在卷可憑；且被害人周建宏因本件車禍顱骨骨折當場死亡，業經台灣
        高雄地方法院檢察署檢察官督同法醫師相驗明確，此有台灣高雄地方法院檢
        察署相驗屍體證明書、驗斷書、勘驗筆錄及相驗結果報告在卷可稽。
    (二)按依道路交通事故調查報告表上警繪現場圖及現場照片顯示，翠華路設有中
        央分隔島，北向南之內側快車道及外側快車道均寬三．四公尺，慢車道寬四
        ．七公尺，肇事後，大貨車停於翠華路南下快、慢車道間之白實線上，頭略
        朝西南，右前輪距西側路三．六公尺，右後輪距西側路邊為四‧一公尺，車
        後分別留有一長十六‧五公尺及十一．二公尺之由東北往西南方向延伸之剎
        車痕，至機車則倒於大貨車右後方十四．四公尺，其旁並有一由西北往東南
        方向延伸之刮地痕，另被害人之身體夾於大貨車右二後輪之間，機車之碎裂
        物則主要散落在慢車道為主，及被告所駕駛之大貨車右前輪處有所毀損，被
        害人周建宏所騎乘之機車則係左側及後側車身、後側大燈均損壞，車牌凹折
        ，是本件車禍之發生，應係被告駕車行至上開肇事地點，跨越翠華路外側快
        車道及慢車道行駛，因故追撞行駛於慢車道之被害人所騎乘之機車左後側，
        致被害人被絞入大貨車右後二組車輪之間隙內，遭輾軋致死至為灼然。
    (三)至被告雖一再以上開情詞置辯，惟參酌被告就本件車禍之肇事經過，初於交
        通員警處理時供稱：伊行駛至肇事地點，有一部不詳車號之計程車突然右轉
        至慢車道，當時在伊右側之周建宏為了要閃避該部計程車，就往伊所駕駛之
        大貨車靠來，當時伊雖然靠左側閃，但伊車前右車輪還是與機車撞上（見八
        十八年一月八日十四時三十分交通事故現場談話紀錄表所載）；惟其嗣於檢
        察官偵訊時則改稱：肇事時伊正常行駛在外側快車道，當時有一輛計程車左
        轉過來載客，該機車就向左閃過計程車，進入外側快車道，伊看到該機車就
        踩剎車，隨即聽到「碰」一聲，伊就把車停到路邊，下車察看，看到周建宏
        已被伊車後輪夾住死亡（見八十八年一月八日十七時偵訊筆錄）；嗣於警訊
        又再次改稱：伊行經肇事路段時，係行駛在外側快車道，忽然有一部計程車
        在來車道要左轉載客人，伊駕駛車輛正常行駛，突然聽到擦撞聲，停下來才
        發現一部機車，駕駛人在伊車子右後輪下夾著，已經死亡等語（見八十八年
        一月八日十七時三十分警訊筆錄）；而於原審審理時又再次翻異前供，辯稱
        ：伊當時正常行駛在翠華路外側快車道，是後來聽到「砰」一聲，經由照後
        鏡，才發現周建宏兩條腿夾在車輪中，伊就趕快停車查看云云（見本院八十
        八年六月二十二日十時五十分審判筆錄），其前後所供翻覆不一，被告辯稱
        不知車禍如何發生等語，顯然事後圖卸，委無可採。
二、汽車行駛時，除準備停車或臨時停車外，不得跨越兩條車道行駛，道路交通安全
    規則第九十八條第一項第五款定有明文，此為一般駕駛人所應注意遵守之事項，
    被告既領有駕駛執照，自難諉為不知；又依道路交通事故調查報告表所載，本件
    車禍發生當時天氣晴朗、日間自然光線、道路視距良好、無障礙及其他缺陷，又
    依被告之乙識、能力，復無不能注意之情事，詎被告竟疏未為此注意而貿然跨越
    快、慢車道行駛，因而肇事，其駕駛行為有過失至為灼然。又本件車禍經分別送
    請高雄市政府建設局車輛行車事故鑑定委員會，及財團法人成大研究發展基金會
    鑑定結果，亦均同為「甲○○跨越兩條車道行駛，追擦撞右側在慢車道上行駛之
    周建宏為肇事原因；周建宏無肇事原因」之認定，此有該二機關之函及鑑定意見
    書附卷可憑。又被害人周建宏確因本件車禍致死乙節，亦經檢察官督同檢驗員相
    驗屬實，並製有勘驗筆錄、相驗屍體證明書及驗斷書各乙份在卷可稽。核被告前
    述過失行為，與被害人之死亡間存有相當因果關係。綜上所述，本案事證明確，
    被告過失犯行洵堪認定。
三、查被告甲○○係盛得公司之司機，為從駕駛業務之人，業據其自承在卷，其於業
    務執行中過失致人於死，核其所為，係犯刑法第二百七十六條第二項之業務過失
    致死罪。又被告於肇事後犯罪未被發覺前，主動向前往處理之員警坦承肇事並接
    受裁判乙情，有職務報告存卷可參，堪認被告所為已符合刑法自首之要件，爰依
    法減輕其刑。
四、原審據以論處被告罪刑，固非無見，惟查：本件原審判決後，被告與告訴人達成
    和解，賠償告訴人三百三十萬元，有台北市南港區調解委員會調解筆錄一份在卷
    可按，原審未及審酌被告此一犯後態度，而以被告肇事後，未與被害人家屬達成
    民事和解量處刑責，尚有未洽。被告上訴意旨，否認犯罪，為無理由；至告訴人
    請求檢察官上訴意旨，指摘被告撞及被害人後故意偏右煞車滑行輾死被害人，有
    不確定殺人故意，為了脫罪欺瞞警員、法官，亦不符合自首要件云云，惟被告依
    雙方行車方向、車損部位、煞車痕、撞擊後倒地位置及散落物位置觀之，被告大
    貨車從後追擦撞被害人機車後，機車遭撞擊往右擁擠，此時機車因行進慣性，致
    被害人重心不穩，為求平衡，瞬間本能往左倒，而遭大貨車後輾斃，有財團法人
    成大研究發展基金會鑑定書在可稽，是尚難認被告有故意偏右滑行輾斃被害人。
    又被告肇事後自首，有高雄市政府警察局左營分局司法警察處理變死案件初步調
    查報告表上載明「報案人：甲○○」可查，被告並接受裁判，原審因而依自首規
    定減輕其刑，亦無不當，檢察官上訴，亦無理由，惟原判決既有可議，自應由本
    院將原判決撤銷改判。茲審酌被告過失情節非輕，致年輕有為，前程可期之被害
    人死亡，造成家屬及社會損失，本應從重量刑，惟念被告係過失犯，且原審判決
    後已與被害人家屬達成民事和解等一切情事，量處如第二項主文所示之刑，以示
    懲戒。
據上論結，應依刑事訴訟法第三百六十九條第一項前段、第三百六十四條、第二百九
十九條第一項前段，刑法第二百七十六條第二項、第六十二條前段，罰金罰鍰提高標
準條例第一條前段，判決如主文。
本案經檢察官林應華到庭執行職務。
中    華    民    國     八十九     年       二       月      九        日
                              臺灣高等法院高雄分院刑事第六庭
                                  審判長法官  陳吉雄
                                        法官  江泰章
                                        法官  周賢銳
右正本證明與原本無異。
如不服本判決，應於判決送達後十日內向本院提出上訴狀，其未述理由者並應於提
出上訴狀後十日內向本院補提理由書（應附繕本)。
                                      書記官  高文輝
中    華    民    國     八十九     年       二       月       十       日
                                                                        Ｋ


司法院資訊處製作；財團法人民間司法改革基金會備份。
